【裁判字號】    88,上訴,1621
【裁判日期】    890131
【裁判案由】    偽證
【裁判全文】
臺灣高等法院高雄分院刑事判決                  八十八年度上訴字第一六二一號
    上  訴  人
    即  被  告  甲○○
    選任辯護人  許清連律師
                林鴻駿
                邱佩芳
右上訴人因偽證案件，不服臺灣屏東地方法院八十八年度訴字第五０四號中華民國八
十八年九月三十日第一審判決（起訴案號：臺灣屏東地方法院檢察署八十八年度偵字
第三四００號），提起上訴，本院判決如左：
      主  文
上訴駁回。
      事  實
一、緣許瑞陽甫因在屏東縣新園鄉高屏溪下游五房洲段之河床盜採砂石，涉犯竊盜罪
    ，經法院判處有期徒刑六月緩刑二年，於八十六年十月二十七日確定，復於緩刑
    期間，自八十六年十月二十八日起，以月薪新台幣（下同）三萬五千元之代價僱
    用劉瑞隆及陳賜平，擔任其所提供挖土機之司機，日夜在上開同一河床內盜採砂
    石，嗣於八十六年十一月十八日十一時三十分許，為警當場查獲劉瑞隆及陳賜平
    ，並扣得許瑞陽所有供盜採砂石用之挖土機一部，而再涉案，該竊盜案偵審中，
    許瑞陽為脫免刑責，勾結林茂榮，以遭警查扣之挖土機早已於八十六年九月五日
    售予林茂榮，且遭警查獲之工人係由林茂榮僱用，再行竊取砂石案與其無關等語
    置辯（許瑞陽、劉瑞隆、陳賜平竊盜部分及林茂榮偽證部分均另案判刑確定）。
二、甲○○明知許瑞陽與林茂榮間並無買賣挖土機（俗稱怪手）之事實，亦未曾見聞
    其事，為使許瑞陽被訴再行盜採砂石一案得以脫免，竟於八十八年四月十三日十
    五時四十分許，在台灣屏東地方法院刑事第三法庭，該院審理之許瑞陽等人涉嫌
    竊盜一案（八十七年訴字第八四０號）中，供前具結，於案情重要關係事項偽證
    稱：（是否知道許瑞陽和林茂榮買賣怪手之事？）我在隔壁泡茶，我要回去，從
    那裡經過，探頭看他們三人在談買賣怪手的事，林茂榮要先付訂金五十萬元給許
    瑞陽買怪手，林茂榮叫我幫他做見證，日期是九月份，不確定是那一天等語。
三、案經台灣屏東地方法院函送臺灣屏東地方法院檢察署檢察官偵查起訴。
      理  由
一、訊據上訴人即被告甲○○（下稱被告）坦承有於右揭二所示時、地法院審理中供
    前具結，並為右揭內容之證述，雖否認有偽證犯行，辯稱：伊確於八十六年九月
    間某日晚上九時許，在許瑞陽位於屏東新園鄉○○村○○路一四七號住處，見到
    林茂榮與許瑞陽在商談怪手之買賣事宜，另有一位許瑞陽會計小姐在場，當時伊
    在該處停留約一、二分鐘，並見到桌上放有約二、三十萬元，許瑞陽希望伊在買
    賣契約書上簽名見證，伊並沒有答應，伊隨即離去，伊所為證述係真實，並無虛
    偽不實云云。惟查：
（一）業經另案判決確定之證人即八十六年十一月十八日盜採砂石中遭經當場查獲之
      工人劉瑞隆、陳賜平二人於另案中均一致供稱：渠等係受僱於許瑞陽，而分別
      在該處河床及河岸外之成品區工作；挖土機是許瑞陽所有；許瑞陽夜間自己負
      責載運砂石至其所有之砂石埸；係分別自八十六年十月初起，及自八十六年十
      月十七日或十八日起受僱於許瑞陽，每月薪水三萬五千元等語（見八十六年十
      一月十八日劉瑞隆、陳賜平警訊筆錄、偵查二卷第四頁）；又經原審另案調查
      中命證人鄭瑞隆、陳賜平當庭指認是否認識林茂榮，渠二人均供稱被查獲之前
      並不認識林茂榮，亦從未見過，僱主係許瑞陽無誤（見原審二卷八十七年十二
      月二十四日審判筆錄），以證人鄭瑞隆、陳賜平二人為許瑞陽僱用已將近二月
      之久，並領取薪水，且經當庭指認，自無誤認僱主係許瑞陽之可能，足認許瑞
      陽係僱用證人劉瑞隆、陳賜平以許瑞陽所有之挖土機盜採砂石甚明。雖林茂榮
      於另案證稱其係於八十七年九月五日向許瑞陽購買挖土機後繼續僱用許瑞陽原
      已僱用之劉瑞陽工作云云；惟劉瑞陽、陳賜平二人已供明係分別於八十六年十
      月初起，及於同年十月十七日或十八日起始受僱於許瑞陽等語，已如前述，渠
      二人既係於同年十月間起始受僱於許瑞陽，則林茂榮如何能於同年九月五日即
      繼續僱用許瑞陽尚未僱用之劉瑞隆，顯見林茂榮證述不實，自非可採。
（二）許瑞陽曾因在屏東縣新園鄉高屏溪下游五房洲段之河床盜採砂石，涉犯竊盜罪
      ，經法院判處有期徒刑六月緩刑二年，於八十六年十月二十七日確定，有本院
      八十六年度上易字第二五八六號刑事判決書影本足按（見偵查二卷第十三至十
      六頁），而許瑞陽復自八十六年十月二十八日起，以月薪三萬五千元之代價僱
      用劉瑞隆及陳賜平，擔任其所提供挖土機之司機，日夜在河床內盜採砂石，嗣
      於八十六年十一月十八日十一時三十分許，為警當場查獲劉瑞隆及陳賜平，並
      扣得許瑞陽所有供盜採砂石用之挖土機一部，已如前述，許瑞陽係於緩刑期間
      再犯盜採砂石一案，為脫免刑責，自有勾結林茂榮，以遭警查扣之挖土機早已
      於八十六年九月五日售予林茂榮，且遭警查獲之工人係由林茂榮僱用，再行竊
      取砂石案與其無關云云置辯，及委請被告偽證之動機。
（三）許瑞陽於第一次偵查中供稱，扣案挖土機已於八十六年九月五日晚上九點在家
      中賣給林茂榮，當場有寫買賣契約書，他先付我五十萬元，於十月五日又付我
      七十萬元現金，第二次付款時甲○○也在場云云，經檢察官隔離訊問林茂榮稱
      ，九月五日中午十一二點左右，在許瑞楊家中寫買賣契約書先付五十萬元，餘
      款七十萬元於十月五日付清，當時只有我與許瑞陽在場云云（見偵查二卷第二
      四至二六頁），渠二人所供時間、第二次交款在場有無被告已有不符，且查林
      茂榮係以撿廢鐵及廟祝為生，住於廟中樓梯間，其住處僅有一床棉被，又自稱
      並不識字（見偵查二卷第六十三頁公訴人檢視被告住處之筆錄及原審二卷法院
      審理筆錄），足見林茂榮顯無經濟能力及經營出租挖土機能力，且以其經濟能
      力，竟以高額負債購買挖土機亦顯不合情理。又林茂榮於初次偵訊時供稱是自
      郵局提領金錢，且二次之金錢均係向黃福來借用，事後則稱其中五十萬元係其
      所有而寄存在黃福來處，其餘七十萬元才是借用，而其事後提出者卻係黃福來
      所有之東港信用合作社仙吉分社之交易對帳單，並改口稱金錢係自該信用合作
      社提領。另林茂榮與黃福來二人對借款交付之時間、地點、領款之金額，非但
      前後不一，抑且互相矛盾，例如依該東港信用合作社仙吉分社交易對帳單之記
      載，僅有於同年九月二日及九月三日分別有提領二十萬元之記錄，與其林茂榮
      、黃福來二人所稱之五十萬元不符，且交付定金既為五十萬元之鉅款，為何不
      一次提領五十萬元，而分別二次只各提領二十萬元；又依該交易記錄同年九月
      三十日係提領四十九萬元，同年十月一日係提領二十萬元，然林茂榮於偵查中
      稱係提領十九萬元，而非對帳單所列之二十萬元，又稱黃福來提回五十萬元交
      其收領，然此亦與對帳單之四十九萬元不符。其他諸如交款地點，一稱在廟宇
      ，一稱在黃福來之砂石廠等亦顯有矛盾（見八十六年度偵字第九○三二號即偵
      查二卷卷第三十三、七十三、九十七、一百五十七頁，及同年偵字第六二三九
      號即偵查三卷第八頁）。另證人即東港信用合作社仙吉分社職員鄭秋雪、謝麗
      純均證稱，未曾見過被告林茂榮前往領款等語（見八十六年度偵字第九○三二
      號卷第七十八、八十三頁）。林茂榮謂係借用黃福來之存摺親自領款，顯與證
      人即東港信用合作社仙吉分社職員鄭秋雪、謝麗純所証不符。
（四）又對於被告於八十六年九月五日晚上究於上開許瑞陽之住處停留多久一節，經
      檢察官於本案偵查中訊問許瑞陽、林茂榮及被告等人，許瑞陽稱被告停留約十
      幾分鐘；林茂榮則稱被告停留約一個多鐘頭；被告則稱僅約一、二分鐘（於本
      院及原審審理中亦如是稱）。又對於當時屋內除被告外有幾人在場一節，於本
      案檢察官偵查中，許瑞陽陳稱當時會計小姐已回家，僅剩其與林茂榮二人；林
      茂榮則稱會計當時仍在現場；被告則於原審及本院審理中陳稱當時會計亦在場
      。對於林茂榮當時交付多少款項予許瑞陽一節，許瑞陽於偵查中陳稱當時被告
      並未見到；林茂榮稱當時其當著被告之面遞交五十萬元予許瑞陽；被告於原審
      法院上開案件作證時稱見到林茂榮交付五十萬元予許瑞陽，嗣於原審及本院審
      理中改稱僅見有一堆錢放在桌上，至於是多少錢，以及林茂榮是否或何時交予
      許瑞陽其均未見到。則渠三人對上述事項所為陳述均不相符且相矛盾，且被告
      自承並不知當時林茂榮交付多少錢予許瑞陽，竟於原審法院上開案件審理中，
      見到林茂榮交付五十萬元予許瑞陽，其為不實之陳述已經明顯。
（五）原審法院上開許瑞陽涉嫌竊盜案件之偵查中，許瑞陽提出其與林茂榮於八十六
      年九月五日所簽之怪手買賣契約，然於檢察官在八十七年三月十三日至許瑞陽
      之住處搜索時，又另查扣其二人於八十六年十月二十日所簽之怪手買賣契約（
      見偵查二卷第二八、五八頁），該二紙契約上出賣人、買受人及見證人甲○○
      均相同，日期竟相差懸殊，有違常情，又該二紙契約書上被告甲○○之簽名字
      體不同，顯非出於一人之手，而被告亦陳稱該簽名均非伊所為，並於本案偵查
      中表示許瑞陽固有請伊為其二人證明有買賣怪手之事實，亦為伊所答應，且於
      當場見到桌上有契約書，然嗣後許瑞陽請伊於見證人處簽名時，卻為伊因不清
      楚狀況而拒絕等語，是該二份契約中必至少有其一見證人甲○○之簽名為他人
      所冒簽，則倘許瑞陽、林茂榮二人果有買賣怪手情事，豈有必要簽署二份日期
      不同之契約？又有何必要冒簽被告之名？而被告倘果有見聞許瑞陽等人買賣怪
      手，又應允作證，又為何以對狀況不清楚為由拒絕於契約上簽名？均與常情有
      違。該二紙買賣契約書顯係臨訟書立，自不足作為許瑞陽與林茂榮之間有挖土
      機買賣情事之證明。
（六）綜上所述，許瑞陽與林茂榮之間並無於八十六年九月五日在許瑞陽宅買賣怪手
      之情事，參以檢察官送請台灣省政府警政廳刑事警察大隊對許瑞陽、林茂榮等
      人為測謊，經該單位以模擬中性卡片數字刺激測驗、對照問題法、混合問題法
      測驗，結果認其二人對有於八十六年九月間買賣怪手之回答，均呈說謊反應，
      有刑事警察大隊八十七年二月五日省刑大鑑字第２２８８號鑑驗通知書各一份
      在卷可稽（見偵二卷第五四、五五頁），且許瑞陽所涉竊盜罪、林茂榮所涉偽
      證罪，分經原審法院另案判處有期徒刑四年、一年，並經本院於八十八年十二
      月八日八十八年度上訴字第一一三０號判決駁回在案，有本院上開刑事判決書
      卷附足稽（見本院卷第二八至三三頁），益證許瑞陽與林茂榮之間並無於八十
      六年九月五日，在許瑞陽住宅，就挖土機買賣商談合致情事明確。
（七）許瑞陽於再行盜採砂石一案中，為脫免刑責，勾結林茂榮，以遭警查扣之挖土
      機早已於八十六年九月五日售予林茂榮，且遭警查獲之工人係由林茂榮僱用，
      再行竊取砂石案與其無關等語置辯，已如前述。則許瑞陽所涉犯上開竊盜案件
      中，該部怪手是否為許瑞陽所有，抑或已出售與林茂榮，於該案件中自屬於案
      情有重要關係之事項，被告明知許瑞陽與林茂榮間並無買賣挖土機之事實，亦
      未曾見聞其事，竟於八十八年四月十三日十五時四十分許，在台灣屏東地方法
      院刑事第三法庭，該院審理之許瑞陽等人涉嫌竊盜一案（八十七年訴字第八四
      ０號）中，供前具結，於案情重要關係事項偽證稱：（是否知道許瑞陽和林茂
      榮買賣怪手之事？）我在隔壁泡茶，我要回去，從那裡經過，探頭看他們三人
      在談買賣怪手的事，林茂榮要先付訂金五十萬元給許瑞陽買怪手，林茂榮叫我
      幫他做見證，日期是九月份，不確定是那一天等語，其證詞內容顯與上述所有
      之證據不符，顯見其證詞內容係屬虛構，足認被告有偽證犯行甚明。
（八）此外，並有被告甲○○之證人結文影本一紙卷附足按（見原審二卷八十八年四
      月十三日審判筆錄末頁）。事證明確，被告甲○○右揭偽證犯行，應堪認定。
（九）至證人蔡叔延於原審法院審理中雖證稱：確曾看見被告許瑞陽與林茂榮二人於
    八十六年九月五日買賣該部挖土機，且目賭二人交付五十萬元之訂金等語，並
      另稱其並於同年九月五日晚上八、九時許，在被告許瑞陽住處為被告林茂榮與
      許瑞陽二人書寫買賣契約書等語。惟證人蔡叔延自稱係受僱於許瑞陽，其二人
      有隸屬關係，本即有偏頗之慮，其證詞又未經具結，欠缺可靠性之擔保；且其
      於原審法院提示二份日期不同之買賣契約書時，推稱契約書上之字跡並非其筆
      跡，使該證據亦無從鑑定是否確為其所書寫；再佐以其稱係於晚上八、九時在
      許瑞陽住處書寫買賣契約書，惟證人即被告許瑞陽之妻潘春玉於偵查中證稱其
      家中未曾僱用會計，且蔡叔延既係會計並已嫁人，豈有夜間仍在僱主家中上班
      之理，綜上，其證詞顯有可疑，不足採信。另被告甲○○聲請傳訊許瑞陽、林
      茂榮及蔡叔延到庭證明，八十六年九月五日晚上，在許瑞陽家中，許瑞陽、林
      茂榮確有簽訂怪手買賣契約云云，因被告所聲請之證人蔡叔延、許瑞陽及林茂
      榮先前供述甚詳，所供諸多不一、違背常情，為本院不採，已如前述，本院認
      無均必要再行傳喚，附此說明。
二、核被告所為，係犯刑法第一百六十八條之偽證罪。原審因依刑法第一百六十八條
  之規定，審酌被告犯罪動機、目的係為他人脫免刑責，其為他人偽證而妨害司法
    制度，浪費司法資源，致生司法機關為錯誤判斷之危險，並無前科，有被告全國
    前案查註紀錄表為憑，犯後尚一再飾詞，否認犯罪等一切情狀，量處有期徒刑一
    年。經核原判決認事用法均無不合，量刑亦甚妥適，被告上訴意旨否認犯罪，指
    摘原判決不當，為無理由，應予駁回。
據上論結，應依刑事訴訟法第三百六十八條，判決如主文。
本案經檢察官陳崑崗到庭執行職務。
中    華    民    國     八十九     年       一       月   三十一 日
                              臺灣高等法院高雄分院刑事第八庭
                                  審判長法官  林榮龍
                                        法官  洪兆隆
                                        法官  莊飛宗
右正本證明與原本無異。
如不服本判決，應於判決送達後十日內向本院提出上訴狀，其未述理由者並應於提
出上訴狀後十日內向本院補提理由書（應附繕本)。
                                      書記官  張宗芳
中    華    民    國     八十九     年       二       月     二   日
附錄：本判決論罪科刑法條：
刑法第一百六十八條
於執行審判職務之公署審判時，或於檢察官偵查時，證人、鑑定人、通譯於案情有重
要關係之事項，供前或供後具結，而為虛偽陳述者，處七年以下有期徒刑。
                                                                     Ｊ


司法院資訊處製作；財團法人民間司法改革基金會備份。
